【裁判字號】    89,自,489
【裁判日期】    900620
【裁判案由】    侵占
【裁判全文】
臺灣板橋地方法院刑事判決                          八十九年度自字第四八九號
    自  訴  人  世強交通有限公司
    代  表  人  乙○○
    被      告  甲○
右列被告因侵占案件，經自訴人提起自訴，本院判決如左：
    主  文
甲○無罪。
    理  由
一、自訴意旨略以：被告甲○於民國（下同）八十七年十月十七日至自訴人公司辦理
    參加無線電輔助營運設備契約，契約書詳載臺機租金及電臺服務費為新臺幣（下
    同）一千五百元。詎被告自裝機後即未能完全履行合約之義務，甚未主動與自訴
    人聯絡，經自訴人多次催告，被告均置若罔聞，因認被告涉嫌侵占無線電車臺機
    云云。
二、按犯罪事實應依證據認定之，無證據不得推定其犯罪事實；又不能證明被告犯罪
    者，應諭知無罪之判決；刑事訴訟法第一百五十四條、第三百零一條第一項分別
    定有明文。又犯罪事實之認定，應憑真實之證據，倘證據是否真實尚欠明確，自
    難以擬制推測之方法，為其判斷之基礎；而認定犯罪事實之證據係指足以認定被
    告確有犯罪行為之積極證據而言，該項證據自須適合於被告犯罪事實之認定，始
    得採為斷罪資料，最高法院五十三年著有臺上字第六五六號、二十九年上字第三
    一０五號判例。且刑事訴訟上證明之資料，無論其為直接或間接證據，均須達於
    通常一般之人均不致有所懷疑，而得確信其為真實之程度，始得據為有罪之認定
    ，若其關於被告是否犯罪之證明未能達此程度，而有合理懷疑之存在，致使無從
    形成有罪之確信，根據「罪證有疑，利於被告」之證據法則，即不得遽為不利被
    告之認定，亦有最高法院七十六年度臺上字第四九八六號判例可稽。其以情況證
    據（即間接證據）斷罪時，尤須基於該證據在直接關係上所可證明之他項情況事
    實，本乎推理作用足以確證被告有罪，方為合法，不得徒憑主觀上之推想，將一
    般經驗上有利被告之其他合理情況逕予排除，此觀諸最高法院三十二年上字第六
    十七號判例意旨亦甚彰明。且自訴人之自訴，係以使被告受刑事訴追為目的，是
    其陳述是否與事實相符，仍應調查其他證據以資審認，最高法院五十二年臺上字
    第一三○○號判例意旨亦足佐參。
三、訊據被告甲○固坦承於八十七年十月十七日在臺北縣三重市○○○路某處裝設自
    訴人無線電車臺機，每月月租及服務費共為一千二百元等情，核與自訴代理人吳
    國鴻、袁著洪指訴被告租用自訴人公司無線電車臺機之情形相符，復有聯合無線
    電參加營運契約書、駕駛執照、行車執照及身分證影本各一件在卷可稽，堪信被
    告前開自白，應與事實相符。惟被告堅決否認有何侵占犯行，辯稱：渠一直都按
    期付租，直至八十八年九月份開始未付，渠未收到自訴人寄送之存證信函，因渠
    未按時繳租，所以才未與自訴人聯絡，並無侵占臺機之故意等語。經查：自訴代
    理人袁著洪到庭指稱被告於八十七年十月十七日租用上開無線電車臺機後，自八
    十八年九月間開始未付月租及服務費等語，並提出被告繳費目錄影本一件佐證，
    顯見被告非如自訴人指訴於裝設無線電車臺機後即有侵占犯行；而自訴人復未能
    提出被告收受存證信函通知返還租用設備之證據，自難認被告明知自訴人通知返
    還租用之無線電車臺機，猶拒不返還而侵占之；況且被告未依約付費，在有資力
    清償積欠租金及服務費前，衡諸常情，當無透過自訴人使用裝置之無線電車臺機
    設備之可能，因此，縱被告占有該項設備，亦無使用利益之可言，因此，自不得
    執此遽論被告即有侵占犯行。本件純屬債務不履行之民事糾葛。此外，復查無其
    他積極證據足認被告有何自訴人指訴之侵占犯行，既不能證明被告犯罪，自應為
    其無罪之諭知。
據上論斷，應依刑事訴訟法第三百四十三條、第三百零一條第一項，判決如主文。
中    華    民    國      九十        年      六      月    二十      日
                                      臺灣板橋地方法院刑事第二庭
                                          法  官  高    玉    舜
右正本證明與原本無異。
如不服本判決，應於判決送達後十日內，向本院提出上訴狀。
                                          書記官  田    世    杰
中    華    民    國      九十        年      六      月    二十一    日


司法院資訊處製作；財團法人民間司法改革基金會備份。
